臺灣高等法院臺中分院民事判決　　　九十三年度訴易字第二一號
　　　原　　　告　甲○○
　　　被　　　告　丁○○
　　　訴訟代理人　丙○○
　　　複　代理人　乙○○
右當事人間被告過失傷害上訴案件，經原告提起附帶民事訴訟法，請求損害賠償，由
本院刑事庭移送審理，本院於九十三年六月二十五日言詞辯論終結，茲判決如左：
被告應給付原告新臺幣柒拾玖萬捌仟伍佰陸拾柒元暨自中華民國九十二年十一月二十
日起，至清償日止，按年息百分之五計算之利息。
原告其餘之訴駁回。
原告假執行之聲請駁回。
一、原告主張：被告丁○○於民國（下同）九十一年九月十九日下午，駛車牌號碼Ｎ
　　Ｊ－二九六三號汽車，沿台中市○○路○段由精武路往育才街方向行駛（即由東
　　往西方向），於同日下午一時許，行經中市○○路○段與太平路口前，因路邊停
　　車將所駕駛之汽車停放於該處後，欲下車離去之際，其原應注意汽車停車時，停
　　車向外開啟車門時，應注意行人、車輛、並讓其先行，且依當時天候、路況亦無
　　不能注意情事，竟疏未注意讓後方車輛先行，貿然開啟車門，適伊駛車牌號碼Ｔ
　　ＷＡ－五一○號機車同向行駛而來，因閃避不及而接擊被告所駕駛之汽車左前車
　　門處，致伊人車倒地，受有左側下顎正中門齒脫位缺失，右側下顎犬齒、第一小
　　臼齒脫位，右側下顎正中門齒、側門齒、左側下顎側門齒半脫位併齒槽骨骨折，
　　左側下顎第一小臼齒牙冠斷裂，右頰黏膜撕裂傷，右側下顎前牙區牙齦撕裂傷等
　　傷害，此業經台灣台中地方法院判決被告有罪確定在案。伊因被告上開過失傷害
　　侵權行為，而為牙齒之診治及植牙，共支出醫療費用新台幣（下同）四十二萬九
　　千五百六十七元。且伊原任職於沅將電腦有限公司擔任工程師之職，月薪四萬六
　　千元，因本件車禍受傷就醫，長達三個月，公司依勞基法之規定，僅給半薪，故
　　伊因此受有短少薪資六萬九千元之損害。以上皆為因被告侵權行為致伊所受之損
　　害，被告自應負責賠償。且本件乃因被告未注意讓後方車輛先行，而貿然開啟車
　　門，而致伊牙齒遭到嚴重損害，雖經醫師全力醫治，還是需裝固定假牙及植牙，
　　在為能安裝固定假牙前先將齒拔除，經過一段時間才能安裝，因而缺牙造成飲食
　　咀嚼困難，說話口齒不清，嚴重影響美觀形象，致不敢開口與他人講話，造成伊
　　之自卑，又因牙的疼痛而無法入睡，造成睡眠障礙，也因為疼痛而常常造成生理
　　上憤怒、精神緊張，更會在行車時，感到莫名之不安，是在伊心靈上早已烙下深
　　重陰影，影響自信，爾後終伊一生，無論工作或追求異性將受重大影響，伊之精
　　神所受創傷非輕，被告並應給付四十萬元為伊精神損害之慰撫。以上三項損害之
　　賠償合計為八十九萬八千五百二十七元，均應由被告賠償予伊等情，爰依民法第
　　一百八十四條第一項前段、第一百九十三條第一項、第一百九十五條第一項侵權
　　行為法律關係之規定，提起本件訴訟，並為減縮，求為命被告應給付伊八十九萬
　　八千五百六十七元及自本件起訴狀繕本送達翌日起，按年息百分之五加計遲延利
　　息之判決（原告原請求醫藥費，減少勞動力之損失依序為五十五萬五千二百六十
　　七元及十三萬八千元，嗣於移送本院後，減縮如上。另原告另於本件附帶民事訴
　　訟法請求眼鏡損壞之財產上損害四千元，其起訴為不合法，本院另以裁定駁回之
　　）。
二、被告自認其有於右開時地停車後開啟車門時遭原告所騎機車撞及車門，使原告受
　　傷之事實，且對於原告因此所支出植牙以外之醫藥費二十一萬八千六百四十二元
　　及勞動能力損失六萬九千元部分不予爭執，惟以：原告植牙部分所支出二十一萬
　　零九百二十五元，非醫療所必要之費用，不能請求伊賠償，且精神賠償以二十萬
　　元為適當，原告請求四十萬元顯然過高。又原告未依規定騎於慢車道，而騎於路
　　肩，始發生本件之車禍，原告對損害之發生，亦與有過失，其過失比例為各二分
　　之一，伊主張應過失相抵等語，資為抗辯。
三、查原告主張：被告於九十一年九月十九日下午，駛車牌號碼ＮＪ－二九六三號汽
　　車，涗中市○○路○段由精武路往育才街方向行駛（即由東往西方向），於同日
　　下午一時許，行經中市○○路○段與太平路口前，因路邊停車將所駕駛之汽車停
　　放於該處後，欲下車離去之際，其原應注意汽車停車時，停車向外開啟車門時，
　　應注意行人、車輛、並讓其先行，且依當時天候、路況亦無不能注意情事，竟疏
　　未注意讓後方車輛先行，貿然開啟車門，適原告駕駛車牌號碼Ａ－五一○號機車
　　同向行駛而來，因閃避不及而撞擊被告所駕駛之汽車左前車門處，致原告人車倒
　　地，受有左側下顎正中門齒脫位缺失，右側下顎犬齒、第一小臼齒脫位，右側下
　　顎正中門齒、側門齒、左側下顎側門齒半脫位併齒槽骨骨折，左側下顎第一小臼
　　齒牙冠斷裂，右頰黏膜撕裂傷，右側下顎前牙區牙齦撕裂傷等傷害之事實，業據
　　原告提出中國醫藥學院附設醫院所出具之診斷證明書二件，並有台中市警察局所
　　製作之道路交通事故調查報告表、現場圖、現場相片等附於刑事偵查卷可參（見
　　台灣台中地方法院檢察署九十二年度偵字第八三○四唬卷第八－十九頁），且為
　　被告所不爭執。按汽車停車向外開啟車門時，應注意行人車輛，並讓其先行，道
　　路交通安全規則第一百十二條第一項第十五款定有明文，被告駕駛汽車自應注意
　　上開規定，而依卷附道路交通事故調查報告表及現場相片所示，事故時現場路況
　　、視線良好，並無不能注意之情事，竟疏不注意為之，以致肇事，致人受傷，自
　　有過失。且本件經刑事法院送台灣省台中市區車輛行車事故鑑定委員會鑑定結果
　　，亦持相同看法，有鑑定意見書在卷可稽，益證被告之行為有過失，而被告之過
　　失行為與原告之死亡間具有相當因果關係，自屬過失傷害人，此經刑事一、二審
　　為被告有罪之判決確定在案，有台灣台中地方法院九十二年度交易字第三一三號
　　，本院九十二年度交上易字第一八七六號刑事判決正本各乙件附卷可參，並經本
　　院調取上開刑事案卷查核屬實，被告雖以上情置辯，而認原告與有過失云云，惟
　　查原告於右開時地發生車禍時，係依規定騎機車於中市○○路之慢車道，其路權
　　乃在原告，肇事之主因全在於被告，原告則無肇事之因素，此有上開調查表、現
　　場圖及現場照片可參，並為台灣省台中市區車輛行車事故鑑定委員會鑑定為相同
　　之看法，被告認原告係騎車於路肩，對於車禍之發生亦與有過失云云，顯屬無稽
　　。綜上，原告主張被告寺其有右揭過失侵權行為事實，堪信為真實。
四、按因故意或過失，不法侵害他人之權利者，負損害賠償責任；又不法侵害他人之
　　身體或健康者，對於被害人因此喪失或減少勞動能力或增加生活上之需要時，應
　　負損害賠償責任；不法侵害他人之身體、健康、名譽、自由、信用、隱私、貞操
　　、或不法侵害其他人格法益而情節重大者，被害人雖非財產上之損害，亦得請求
　　賠償相當之金額，民法第一百八十四條第一項前段、第一百九十三條第一項、第
　　一百九十五條第一項定有明文。查被告對原告既有右揭侵權行為，致原告受有損
　　害，已如前述，是原告依首揭法律規定，請求被告賠償其損害，洵屬依法有據。
　　關於原告請求被告賠償之項目及金額，應否准許，茲分述如右：
　(一)醫藥費用部分：
　　按負損害賠償責任者，除法律另有規定或契約另有訂定外，應回復他方損害發生
　　前之原狀，債權人並得請求支付回復原狀所必要之費用，以代回復狀，為民法第
　　二百十三條第一、三項所明定。查本件原告因本件車禍而受有左側下顎正中門齒
　　脫位缺失，右側下顎犬齒、第一小臼齒脫位，右側下顎正中門齒、側門齒、左側
　　下顎側門齒半脫位併齒槽骨骨折，左側下顎第一小臼齒牙冠斷裂，右頰黏膜撕裂
　　傷，右側下顎前牙區牙齦撕裂傷等傷害，須賴鋼線固定牙齡、覆髓處理、門齒根
　　管充填等方式處理，且因齒槽骨高度已嚴重不足，無從固定補綴物，故需拔除門
　　齒，並為頰棚皮質骨之自體移植後為植牙手術，始克勉強回復牙齒之原有功能，
　　此有中國醫藥學院附設醫院出具之診斷證明書在卷可考（見偵查卷第十八頁），
　　是上開牙齒牙之處理治療及植牙，乃原告受創回復原狀所必需，因此所支出之
　　費用，自屬受傷醫療上所必要之費用，原告主張其因上開牙齒、牙之治療處理
　　及植牙，依序支出醫療費用自負額部分二十一萬八千六百四十二元、二十一萬零
　　九百二十五元，合計四十二萬九千五百六十七元，有原告所提出之醫藥費用單據
　　共六十二張在卷為憑，經核確屬上開治療上所必需，原告請求被告予以賠償，依
　　法有據，應予准許。
　(二)勞動力損失部分：
　　原告主張其任職於沅將電腦有限公司，每月薪資為四萬六千元，因其車禍受傷，
　　治療期間長達三個月無法工作，致遭公司依勞基法之規定僅給半薪，即短少薪資
　　收入六萬九千元，此有原告提出之員工請假證明單、沅將電腦有限公司證明書各
　　乙件在卷可稽，並為被告所不爭執，堪認屬實。其因傷請假短少收入之薪資六萬
　　九千元，為本件車禍受傷所生勞動力減少之損害，其請求被告應予賠償，依法有
　　據，應予准許。
　(三)非財產上之損害賠償：
　　原告主張其因本件車禍受傷，致受有左側下顎正中門齒脫位缺失，右側下顎犬齒
　　、第一小臼齒脫位，右側下顎正中門齒、側門齒、左側下顎側門齒半脫位併齒槽
　　骨骨折，左側下顎第一小臼齒牙冠斷裂，右頰黏膜撕裂傷，右側下顎前牙區牙齦
　　等傷害，為予診治，歷經鋼線固定牙齡、覆髓處理、拔除門齒，為頰棚骨之自體
　　移植，固定假牙及植牙等手術，時間長達三個月，該三個月期間內，歷經缺牙，
　　手術疼痛造成飲食咀嚼困難，說話口齒不清，嚴重影響美觀形象，難以開口說話
　　，且因疼痛，而造成睡眠障礙及生理上之憤怒、緊張、不安，對其精神損害甚鉅
　　，參酌上開中國醫藥學院附設醫院出具之診斷證明書所載其治療過程及所提出之
　　醫藥費單據上所載治療情形，堪以採信，因此請求精神上之損害賠償，洵屬有據
　　。茲審酌原告係台中商工畢業，擔任電腦公司之工程師，每月薪資四萬六千元，
　　擁有數量非微之股票，但名下無不動產及存款，而被告為大學畢業，從事文具批
　　發業，經濟實力頗佳等兩造之身分、地位、學歷、經濟狀況等情況，暨被告之過
　　失情節嚴重，為造成本件車禍損害之惟一主因及原告所受長達三個月以上之精神
　　痛苦等一切情狀，認原告請求精神慰撫金以三十萬元為適當，超出部分之請求，
　　則非適當，不應准許。
五、從而，原告依侵權行為之法律關係，請求被告賠償其醫藥費、勞動力及精神上之
　　損害依序為四二九、五六七元、六九、○○○元及三○○、○○○元，合計為七
　　九八、五六七元，暨自本件起訴狀繕本送達翌日即九十二年十一月二十日起，至
　　清償日止，按年息百分之五計算之利息，為有理由，應予判給，如主文第一項之
    所示，但其請求超過部分，其訴為無理由，應予駁回。
六、本件判決所命給付未逾一百五十萬元，依規定不能上訴於第三審法院，本院判決
    後即告確定，原告聲請准予假執行，核無必要，應予駁回。
七、據上論結，本件原告之訴，為一部有理由，一部無理由，依民事訴訟法第七十九
　　條，判決如主文。
中　　　華　　　民　　　國　　九十三　　年　　　六　　　月　　二十九　　日
~B1民事第五庭審判長法　官　陳滿賢
~B2　　　　　　　　法　官　古金男
~B3　　　　　　　　法　官　朱　樑
右為正本係照原本作成。
兩造均不得上訴。
~B　　　　　　　　書記官　陳秀真
中　　　華　　　民　　　國　　九十三　　年　　　七　　　月　　　二　　　日
                                                                        Ｙ
